【裁判字號】    98,交聲,29
【裁判日期】    980218
【裁判案由】    違反道路交通管理處罰條例聲明異議
【裁判全文】
臺灣苗栗地方法院交通事件裁定          98年度交聲字第29號
原處分機關  交通部公路總局新竹區監理所苗栗監理站
異  議  人
即受處分人  甲○○
上列異議人即受處分人因違反道路交通管理處罰條例案件，對原
處分機關於民國98年1 月19日所為之竹監苗字第裁54-Z00000000
號處分（原舉發案號：公警局交字第Z00000000 號），聲明異議
，本院裁定如下：
    主  文
異議駁回。
    理  由
一、按汽車行駛於高速公路、快速公路或設站管制之道路，不遵
    使用限制、禁止、行車管制及管理事項之管制規則而有行車
    速度超過規定之最高速限或低於規定之最低速限之行為者，
    處汽車駕駛人新臺幣（下同）3,000 元以上6,000 元以下罰
    鍰，並予記違規點數1 點，道路交通管理處罰條例第33條第
    1 項第1 款、第63條第1 項第1 款分別定有明文。而依同條
    例第33條第6 項授權所訂定之「高速公路及快速公路交通管
    制規則」第5 條第1 項前段規定：「汽車行駛高速公路及快
    速公路，應依速限標誌指示」，故汽車駕駛人在高速公路行
    駛時如有未依速限標誌指示之低於速限行為，即屬違反「高
    速公路及快速公路交通管制規則」之規定，自應依上開道路
    交通管理處罰條例之規定處以罰鍰及記違規點數。
二、原處分意旨略以：異議人即受處分人甲○○於民國97年12月
    15日4 時50分許，駕駛車牌號碼OQ-468號營業貨運曳引車行
    經國道三號北向97公里處，為內政部警政署國道公路警察局
    第六警察隊員警掣開公警局交字第Z00000000 號違反道路交
    通管理事件通知單舉發「行速47公里，最低速限60公里，超
    低速13公里（雷達測定）」違規；嗣異議人於舉發通知單所
    載期限內到案申訴，經原處分機關函請原舉發單位查覆後，
    仍認異議人有上開違規行為明確，乃依道路交通管理處罰條
    例第33條第1 項第1 款、第63條第1 項第1 款暨違反道路交
    通管理事件統一裁罰基準及處理細則第41條第4 項規定，於
    98年1 月19日裁處異議人罰鍰新臺幣3,000 元，並記違規點
    數1 點，原處分並無不法等語。
三、異議意旨略以：異議人固不否認於上開時、地有行速低於速
    限之違反，惟異議人為載重車，行駛爬坡道，本舉發事件並
    未嚴重危害交通安全、秩序，且情節輕微，應以不舉發為適
    當；且異議人僅於系爭路段低於速限，顯為坡度過大所致，
    未達速限是不能而非不為，逕行處罰即有苛責，為此向法院
    聲明異議，請求撤銷原處分等語。
四、經查：
（一）異議人於97年12月15日4 時50分許，駕駛車牌號碼OQ-468
      號營業貨運曳引車行經國道三號北向97公里處，經雷達（
      射）測定行速為47公里，超低速13公里乙節，有內政部警
      政署國道公路警察局舉發違反道路交通管理事件通知單、
      裁決書、送達證書等各1 份在卷可稽，並為異議人所不否
      認，是異議人確實於上開時、地，低於最低速限13公里之
      違規事實，足堪認定。
（二）異議人雖以前詞置辯，惟依據原舉發單位即內政部警政署
      國道公路警察局第六警察隊於98年1 月15日以公警六交字
      第0970673415號函覆略以：「二、本隊執勤員警於97年12
      月15日4 時50分許，在國道公路北向97公里處（該路段未
      設爬坡車道），以雷達測速器測得該車行速47公里，低於
      最低速限13公里（該路段20公噸以上之車，最高速限90公
      里，最低速限60公里，該車聯結MW-92 號拖車），遂依法
      攔查，當場告知違規事實後，依據道路交通管理處罰條例
      第33條第1 項第1 款『行車速度超過規定之最高速限或低
      於規定之最低速限』之規定舉發，並無不當。」等語，有
      上開書函1 份在卷可稽。而本件舉發單位即內政部警政署
      國道公路警察局第六警察隊舉發本件違規所使用之雷達測
      速儀，每年均依規定送經濟部標準檢驗局檢驗且領有合格
      證書（檢定日期97年3 月24日，有效期限98年3 月31日，
      檢定合格單號碼：M0GA0000000A、MOGA0000000B號），亦
      有該舉發單位提出之經濟部標準檢驗局雷達測速儀檢定合
      格證書影本1 份附卷可憑。準此，該儀器既經檢驗合格，
      應可排除儀器故障、損壞等因素，該測速結果之準確性應
      可採信。
（三）又高速公路因應區域不同而有不同之速度限制，此係行政
      機關依據該路段交通路況是否危險、交通流量等等考量而
      訂定，依照各路段之情形不同，速限當然亦有所不同。異
      議人雖辯稱其係載重車，而系爭路段坡度過大，致難以達
      車規定車速云云，惟該處限速高低是否不符實際載重車行
      駛情況，或要否設置爬坡車道，係屬行政主管機關交通管
      理之範圍，並非本案審查之對象，異議人若對之有疑義，
      應循其他管道向行政主管機關反應或申訴，不得自行主觀
      認定該項措施是否合理及有無遵循之必要，是異議人上開
      所辯洵非可採。異議人另以本舉發事件並未嚴重危害交通
      安全、秩序，且情節輕微，應以不舉發為適當為由置辯，
      然按「交通違規之行為人之違規情形並未嚴重危害交通安
      全、秩序或發生交通事故，且情節輕微，以不舉發為適當
      著，交通勤務警察或依法令執行交通稽查任務人員得對其
      施以勸導，免予舉發」，違反道路交通管理事件統一裁罰
      基準及處理細則第12條第1 項固定有明文，惟該條係規定
      執行交通稽查勤務人員「得」對違規人施以勸導取代舉發
      ，並非完全不得舉發，況異議人所涉之違規事實，並不在
      上開處理細則第12條第1項各款所列舉得以勸導取代舉發
      之範圍內。亦即，車速低於最低限速部分，並無條文明示
      在幾公里之內可不予舉發，不若車速超過規定之最高時速
      未逾10公里時可允許有寬容值，究其原因，乃係在高速公
      路行駛之車輛倘未達到最低速限即進入主線道，容易與主
      線道高速行駛之車輛車速相差太大而肇事之故。從而，揆
      諸前開說明，縱使異議人之車速僅低於規定速限13公里，
      情節尚屬輕微，然交通稽查人員未以勸導方式取代舉發，
      依法亦無違誤。
（四）另交通警員掣單舉發違反道路交通管理處罰條例所列之違
      規事實，本質上為行政處分，係公務員基於職務上權力，
      依法就特定之具體事件所為具公法上效果之單方行政行為
      ，基於公務員為公法上行為具有公信力之原則，該行政處
      分當可被推定為有效。且本件查無任何證據足資證明執勤
      員警有何捏造事實違法取締之不法情事，而異議人亦未就
      執勤員警之舉發如何有誤，提出相關證據以供本院調查，
      則執勤員警本其維護交通秩序、安全職責所為之舉發，自
      應受到合法、正確之推定，異議人所為之指摘，經核並無
      依據。據此，異議人有於上述時、地行速47公里，最低速
      限60公里，超低速13公里之行為，且經合法舉發一事應堪
      認定。
五、綜上所述，異議人既有前揭汽車行駛高速公路低於規定之最
    低速限（未滿20公里）之違規行為，原處分機關依道路交通
    管理處罰條例第33條第1 項第1 款、第63條第1 項第1 款之
    規定及違反道路交通管理事件統一裁罰基準表，裁處異議人
    罰鍰3,000 元，並記違規點數1 點，核無違法或不當之情事
    ，聲明異議意旨僅執前詞，任意指摘原處分，並無理由，應
    予駁回。
六、據上論斷，應依道路交通案件處理辦法第19條，裁定如主文
    。
中    華    民    國    98    年    2     月    18    日
                  交通法庭  法  官  林 卉 聆
上正本證明與原本無異。
如不服本裁定應於送達後5 日內向本院提出抗告狀。
                            書記官  楊 慧 萍
中    華    民    國    98    年    2     月    18    日


司法院資訊處製作；財團法人民間司法改革基金會備份。
